臺灣高等法院高雄分院民事判決　九十三年度上字第七三號
　　　上　訴　人　　甲○○
　　　訴訟代理人　　葉銘進律師
　　　複代　理　人　阮文泉律師
　　　被　上訴人　　天萊有限公司
　　　法定代理人　　乙○○○
　　　訴訟代理人　　黃奉彬律師
　　　複代　理　人　郭憲文律師
當事人間請求給付貨款事件，上訴人對於中華民國九十三年三月十日台灣屏東地方法
院九十二年度訴字第五三九號第一審判決提起上訴，本院於九十三年十月二十八日辯
論終結，茲判決如下：
　　　主　　　文
原判決關於命上訴人應給付被上訴人超過新台幣壹佰肆拾壹萬壹仟伍佰肆拾玖元本息
部分及該部分假執行之宣告並除確定部分外訴訟費用之裁判均廢棄。
右廢棄部分，被上訴人在第一審之訴及假執行之聲請均駁回。
其餘上訴駁回。
第一、二審訴訟費用，除確定部分外，由被上訴人負擔十分之六，餘由上訴人負擔。
　　　事　　　實
一、被上訴人起訴主張：上訴人與原審被告黃永居自民國八十九年八月間起向被上訴
    人購買魚飼料，約定由被上訴人送往訴外人王亭凱、吳坤螺、林仙寶、林明山、
　　林茂生、陳清郎、曹春吉、林明宗、許錦州、林明仁等人之魚塭，貨款每月月底
　　結算一次，詎上訴人與黃永居自九十年三月起迄八月止未再依約給付貨款，共積
　　欠新台幣（下同）二百一十七萬二千五百二十元貨款（王亭凱二十七萬七千二百
　　元、吳坤螺七萬五千六百元、林仙寶二十二萬一千二百元、林明山三十九萬四千
　　八百元、林茂生三十二萬四千八百元、陳清郎二十六萬二千九百二十元、曹春吉
　　七萬二千八百元、林明宗十萬三千六百元、許錦州二十四萬三千六百元、林明仁
　　十九萬六千元），經被上訴人會算八十九年十一月份至九十年二月份之帳款，上
　　訴人與黃永居溢付被上訴人三萬五千七百七十一元，將此部分溢付之金額扣除後
　　上訴人與黃永居尚積欠二百十三萬六千七百四十九元。爰依買賣之法律關係，求
　　為命上訴人及黃永居應給付二百十三萬六千七百四十九元，及自九十年九月一日
　　起至清償日按週年利率百分之五計算之利息之判決。（原判決關於命黃永居給付
　　被上訴人二百一十三萬六千七百四十九元及自九十二年八月三十日起算之利息及
　　駁回被上訴人其餘之訴部分，均未據黃永居、被上訴人聲明不服而確定）。並於
　　本院聲明：上訴駁回。
二、上訴人甲○○則以：伊於八十九年初起與黃永居合作飼養虱目魚，約定由伊出資
　　，黃永居提供勞務出面洽尋養殖戶及訂購飼料等事宜，迨至同年十一月，伊已虧
　　損六百六十七萬餘元，且飼養之虱目魚無法如預期收成，乃告知黃永居及被上訴
　　人停止合作關係，即不再支付貨款。而本件被上訴人所請求之貨款係發生於九十
　　年三月至八月間，應與伊無關。又向被上訴人叫貨係黃永居，而黃永居亦以保證
　　書上之客戶之名義叫貨，並非以伊之名義為之，上訴人並非買受人。再者，被上
　　訴人所提出之九十年六、七、八月份之送貨單上均無人簽收貨款，自不得請求此
    部分貨款等語，資為抗辯。並於本院聲明：
　(一)原判決關於命上訴人應給付被上訴人二百一十三萬六千七百四十九元本息部分及
    該部分假執行之宣告均廢棄。
  (二)右廢棄部分，被上訴人在第一審之訴及假執行之聲請均駁回。
三、查被上訴人主張之事實，經其提出出貨單、保證書、律師函等為證，而上訴人則
    以上訴人與被上訴人間無買賣關係存在，被上訴人主張之部分買賣價金亦無證據
    證明等語為辯。故本件應審究者，當為上訴人是否與被上訴人有系爭貨款之買賣
    關係存在及貨款究竟若干﹖
  (一)上訴人是否亦為買受人﹖經查：
  　(1)上訴人自承曾擔任利運通公司之負責人等語（本院卷第四一頁），且上訴人於
      原審復自承魚貨共二批，第一批貨係其與黃永居合作部分，供給飼料廠為總發
      飼料廠，第二批貨係其幫忙墊款部分，由黃永居去找養殖戶，我幫忙墊款，等
      黃永居養成魚後，賣得錢再給我，但最後我是賠錢等語（原審卷第一五四頁）
      。參以證人即被上訴人公司之實際負責人薛天萊於台灣高雄地方法院九十一年
      度訴字第三三四號民事事件（下稱原審前案）中陳稱：「當初是陳金土與我接
      洽買賣，是透過朋友介紹的，當初是陳金土帶我去找黃永居談的，當時現場只
      有我們三人，黃永居跟我說利運通公司有一批魚要養及他們那邊有一些客戶要
      養魚叫飼料．．．每個月的帳都是先跟黃永居核對之後，再寄送貨單給利運通
      請款：：：：，九十一年十一月份未依約給付貨款而停止供貨，黃永居就聯絡
      陳金土、甲○○找我談過說要照時間給我貨款，我是第一次看到甲○○（指上
      訴人，見原審前案二二七頁）。證人陳金土於原審前案中證稱：「：：：當初
      是保證書上的客戶要叫的飼料，利用通有保證要付錢：：：後來是因為我們的
      機器要保養不能供貨，所以黃永居要我介紹其他公司，我才幫他找原告（被上
      訴人）公司買飼料，在談的過程中，黃永居跟我說這些飼料是保證書上的客戶
      叫料，但是由利運通給付貨款：：：」（見原審前案卷二二九頁）。黃永居於
      前案為證人證稱：「當時利運通（公司）我不認識（其負責人），是透過一位
      漁業署謝科長認識的。因為當時透過他與利運通甲○○（即上訴人）接洽，甲
      ○○說有一批魚苗不想賣掉，所以甲○○授權給我找被告等人（指前案之被告
      即養殖戶）代養。這是謝科長找甲○○來投資魚苗繁殖的，當時育苗的工作沒
      有賺錢，我才找被告等人（養殖戶）代養，當初有約定代養時利運通出魚苗飼
      料，代養戶出工、電費、魚塭租金，收成時價格在三十五元以上代養戶分十五
      元，三十四元以下代養戶分十二元。我出力，甲○○出魚苗：：：，錢我當時
      都匯給甲○○指定的陳金發的帳戶。請款的程序都是出貨單彙整之後送到我這
      邊，我核對之後在出貨單旁邊簽我的名字，簽完之後他根據出貨單再向利運通
      請款，他們都是用寄的（見原審前案卷一八二頁）。證人即協助甲○○處理飼
      料貨款之李蕙雪於本院證稱：「天萊公司出售飼料之貨款係由天萊公司提交黃
      永居，再交由甲○○轉給李蕙雪處理，貨款均自甲○○個人設在台北銀行復興
      分行或莊敬路分行之帳戶內撥款予天萊公司，李蕙雪之所以協助甲○○處理甲
　　　○○個人債務係因甲○○與李蕙雪均屬利運通公司之董事，基於雙方交情予以
　　　協助，甲○○曾向利用通公司借款以清償其所欠天萊公司之債務，此非指利運
　　　通公司與天萊公司間有何債之關係，仍屬甲○○個人之債務，僅偶由利運通公
　　　司協助甲○○解決債務而已，甲○○所欠利運通公司之債務仍須清償。自八十
　　　九年十月間至同年十二月間曾經收受天萊公司之請款單並轉告甲○○」等語（
　　　見本院卷五七頁至五九頁）。而上訴人於原審前案為證人時亦證稱：「我是經
　　　由朋友介紹認識黃永居的，當初是黃永居說有漁民的漁塭閒置著要代養魚苗，
　　　我有魚苗，魚苗是我與漁業署的謝科長及吳資容三人共有的。因為他們沒有資
　　　金，只要求我代墊資金，後來我代墊資金三百萬元超出我的範圍，我無法再出
　　　資。飼養戶是黃永居找的，我不認識（飼養戶）黃永居跟我說我代墊資金是代
　　　墊飼料錢。飼料公司及飼養戶都是由黃永居找的，因為是透過朋友介紹的，所
　　　以我信任他（黃永居），後來原告公司（被上訴人）也是黃永居找的，他找我
　　　下來（台北南下）就是要求換飼料的事，所以只見過天萊一次面，當時是原告
　　　、我、黃永居三人在場。那次黃永居說總發無法供應飼料要換天萊公司，原告
　　　也願意提供飼料，當時完全沒有談到細節部分。在原告供貨停止之前，原告公
　　　司的請款程序與總發是一樣的，不過此點要回去公司問公司的小姐。總發將票
　　　寄到公司，李小姐核對之後再跟我請款，但原告就沒有核帳。後來因為魚飼料
　　　品質不好，魚無法正常成長，加上供應的資金也超出我供應的額度，所以我不
　　　願意再供應資金，我告訴黃永居由他來處理，等賣魚後錢再給我。後來我有一
　　　次在林邊跟陳金土在他的辦公室見過面，黃永居也在場，那次是因為我無法再
　　　供應飼料款，之後也沒有見過薛天來。：：：當初談的條件是我出錢，他（黃
　　　永居）找代養戶，所有事情都是他一手辦理的」（原審前案卷二三０頁至二三
　　　二頁）、「黃永居是現場執行者，關於魚貨飼料是他才清楚。我們是合夥關係
　　　」（原審卷二四七頁）。綜上各情，參互以觀，足認上訴人與黃永居係共同為
　　　養殖魚業事業之經營，其經營方式係由上訴人出資，黃永居提供養殖方面專業
　　　，並代找養殖戶，再由黃永居以利運通公司、養殖戶之名向被上訴人叫貨，但
　　　黃永居已表示與被上訴人之買賣與各養殖戶無關，而上訴人亦表示買賣與利運
　　　通公司無關，則買賣契約存在於合夥之黃永居、上訴人與被上訴人之間。被上
　　　訴人主張上訴人亦為本件買賣契約之買受人，堪信為真實。
　　(2)上訴人雖抗辯因其至八十九年十一月因虧損已與黃永居終止合夥關係，並已告
　　　知被上訴人云云。然為被上訴人所否認，證人李蕙雪雖於本院證稱：我曾經聽
　　　甲○○向黃永居說他（指上訴人）已經不再做養殖漁業的事情了，也不再墊飼
　　　料款云云（本院卷第五九頁）。然查，黃永居於原審否認上訴人已告知終止二
　　　人間合作關係等語（原審卷第二四五頁）。且參以並無證據證明上訴人已告知
　　　被上訴人已終止與黃永居間之合夥關係，而被上訴人又曾於八十九年十月間至
　　　同年十二月間依循舊例將請款單寄予上訴人之利運通公司之情事，復為證人李
　　　蕙雪證述明確（本院卷第五九頁），更足認上訴人事先並未向被上訴人表示已
　　　終止與黃永居之合夥關係，被上訴人依上訴人之前給付貨款之情形，主張上訴
　　　人、黃永居為買受人，應為可採。
  (二)貨款為若干﹖
  　(1)被上訴人主張上訴人積欠之貨款為二百十三萬六千七百四十九元之事實，提出
      出貨單為證，其中送貨單中金額合計一百四十四萬元七千三百二十元部分，據
      證人即養殖戶吳坤螺、林仙寶、林明山、陳清郎、曹春吉、林明宗、許錦州、
      林明仁等人於本院證稱：彼等不知是否向被上訴人購買飼料，均係黃永居要求
      彼等養殖，所收飼料若干，已難記憶，如彼等在場，必簽名於出資單，否則送
      貨人留置之出貨單亦必補行簽名，並請黃永居轉交予售飼料者，飼料均由黃永
      居訂購，一旦飼料不足則通知黃永居補送飼料，若未在出貨單上簽名，亦必送
　　　交黃永居轉送飼料商等語。被上訴人所提出之出貨單，經統計結果，養殖戶王
　　　亭凱部分簽收之出貨單其金額共一十五萬九千六百元，吳坤螺部分為七萬五千
　　　六百元、林仙寶部分為五萬三千二百元、林明山部分為二十七萬七千二百元、
　　　林茂生部分為一十七萬六千四百元、陳清郎部分為一十五萬六千五百二十元、
　　　曹春吉部分為七萬二千八百元、林明宗部分為一十萬三千六百元、許錦州部分
　　　為二十一萬五千六百元、林明仁部分為一十五萬六千八百元、合計一百四十四
　　　萬七千三百二十元（詳如被上訴人、上訴人各呈附表，附本院卷第一二０頁）
　　　。上訴人抗辯許錦州部分，部分之「許」簽名不符云云，自無可採。
    (2)除前述送貨單經簽收部分外，尚有送貨單金額合計七十二萬五千二百元部分未
      經記載簽收人（詳如附表附本院卷第一二０頁、二四一－一、二四一－二頁）
      ，被上訴人雖主張司機連國真於原審前案中已證述已將飼料交付予養殖戶，送
      貨時，養殖戶不在，司機就將貨放在他們養魚的地方云云。然查，證人即養殖
      戶吳坤螺、林仙寶、林明山、陳清郎、曹春吉、林明宗、許錦州、林明仁等人
      於本院均證稱對簽收之飼料幾包之情形，已記憶不清等語（本院卷第二二八至
      二三二頁），則縱被上訴人之司機曾將貨送至送貨地點，既無任何人於送貨單
      上簽收，自難認被上訴人所主張已交貨予養殖戶之事實為真實，上訴人抗辯此
      部分不應列入計算，應為可採。
　　(3)從而，上訴人應給付貨款為一百四十四萬七千三百二十元，被上訴人另同意扣
      抵上訴人之前已溢付之三萬五千七百七十一元，則上訴人尚應給付一百四十一
      萬一千五百四十九元。
五、綜上所述，被上訴人本於買賣契約之法律關係，訴請上訴人給付貨款一百四十一
    萬一千五百四十九元本息範圍內為有理由，應予准許，超過部分顯非正當，應予
    駁回。原審未予詳細推究，遽命上訴人給付逾上開應准許本金部分之請求，自有
    可議。應由本院予以廢棄改判如主文第二項所示，至於上開應准許部分，原審命
    上訴人為給付，並無不合，上訴人此部分上訴則非正當，應予駁回。
六、結論：本件上訴為一部分有理由，一部分無理由，依民事訴訟法第四百四十九條
　　第一項、第四百五十條、第七十九條，判決如主文。
中　　　華　　　民　　　國　　九十三　　年　　 十一　　 月　　　四　　　日
　　　　　　　　　　　　　　　　　　　　　　　　民事第二庭
~B1審判長法官　簡色嬌
~B2法　　　官　朱玲瑤
~B3法　　　官　周慶光
正本係照原本作成。
不得上訴。
中　　　華　　　民　　　國　　九十三　　年　　 十一　　 月　　　八　　　日
~B法院書記官　馬蕙梅
                                                                  Ａ
